臺灣高等法院臺南分院刑事判決　　　 94年度交上訴字第176號
上　訴　人
即　被　告　甲○○
選任辯護人　蘇文奕律師
　　　　　　陳郁芬律師
上列上訴人因公共危險等案件，不服中華民國93年12月23日台灣
台南地方法院九十三年交訴字第一三八第一審判決（起訴案號：
台灣台南地方法院檢察署九十三年度偵字第五四九七、五六七八
號），提起上訴，本院判決如下：
    主  文
原判決撤銷。
甲○○因過失致人於死，處有期徒刑捌月；又駕駛動力交通工具
肇事，致人死而逃逸，處有期徒刑柒月；應執行有期徒刑壹年。
    事  實
一、甲○○前於民國（下同）九十三年三月八日，因竊盜案件，
    經台灣台南地方法院判處有期徒刑三月，緩刑三年確定，於
    緩刑期內，仍不知警惕。復於九十三年五月十一日凌晨一時
    三十三分許，駕駛ＵＮ─四六六六號小客車，自台南市○○
    街一二三巷一弄七號四樓之七住處外出，擬前往台南縣永康
    市○○街訪友，途中因不明原因折返。於同日即九十三年五
    月十一凌晨一時四十分許，駕駛上開小客車，沿台南市○○
    路，北向南行駛，途經該路九十九號前時，應注意汽車行駛
    時，駕駛人應注意車前狀況，並隨時採取必要安全措施，以
    避免危險發生，依當時天候陰、市區道路○路面乾燥、無缺
    陷、無障礙物，視距良好，客觀上無不能注意情事。詎甲○
    ○竟疏未注意車前狀況，適行人林建銘，沿台南市○○路旁
    ，北向南徒步行走，行經該處時，突遭甲○○所駕駛上開小
    客車右前車頭處，自後追撞，造成林建銘受有「顱內出血、
    頭、右胸撞挫傷」等傷害，於同日即九十三年五月十一日凌
    晨一時五十五分許，林建銘經送台南市立醫院急救時，呈現
    無呼吸、無心跳、無血壓狀態，再經施以心肺復甦術及電擊
    等急救措拖，仍無法救治，延至九十三年五月十一日上午八
    時五十分，終因不治死亡。肇事後，甲○○明知其駕駛小客
    車已肇事致人死傷，不僅未停車照料及留置現場，等待警方
    前來處理，竟基於肇事逃逸犯意，隨即駕駛上開ＵＮ─四六
    六六號小客車，逃離現場。嗣經警據報，多方查證，始循線
    於九十三年五月十八日上午十一時許，在台南市○○街一二
    三巷一弄七號四樓之七，查獲甲○○。
二、案經台南市警察局第一分局報請台灣台南地方法院檢察署檢
    察官偵查起訴。
    理  由
一、本件右揭犯行，經被告甲○○於本院認罪表示，而以簡式審
    判程序審理，有本院九十四年三月廿四日審判筆錄在卷可憑
    （詳上訴卷四九頁）。爰依刑事訴訟法第二百七十三條之二
    、第一百五十九條第二項規定，不適用傳聞法則，有關證據
    能力限制相關規定，合先敘明。
二、次查右揭事實，業據上訴人即被告甲○○坦承不諱，而證人
    即在場目擊證人陳佳龍及王李吉宗於警偵訊時均證稱：聽到
    一聲巨響後，看見一輛深色中小型小客車，自超商旁邊開過
    來，其外觀、顏色看起來有點舊，右前方車燈不亮，前方擋
    風玻璃右側破裂等語（詳警卷二二至二四、二七至二九頁，
    相字卷七一頁背面至七二頁背面），核與被告甲○○駕駛Ｕ
    Ｎ─四六六六號小客車前方擋風玻璃，右側破損、右前方方
    向燈脫落掉出、右前方乘客座旁玻璃下方，板金有凹陷、右
    前方車頂凹陷等車損情形相符，並有車損照片在卷可佐（詳
    相字卷五０至五五頁）。又自被告所駕駛ＵＮ─四六六六號
    小客車前擋風玻璃採集組織碎屑，為死者林建銘ＤＮＡ機率
    ，預估為百分之九九‧九九，送驗短褲（即死者林建銘肇事
    時所穿）及汽車右大燈近左上角部分線條狀紋痕，經鑑驗結
    果：二者紋痕間距、大小類同等情，有台南市警察局第一分
    局九十三年九月廿七日南市警一刑字第○九三○○三三一四
    號函附刑事警察局九十三年八月廿七日刑醫字第○九三○一
    一○○八三號鑑驗書及台南市警察局第一分局九十三年十月
    廿六日南市警一刑字第○九三○○三一○○二號函附刑事警
    察局九十三年十月十二日刑鑑字第○九三○一八四一○九號
    鑑驗通知書在卷可按（詳相字卷九一之一至九一之二頁，原
    審卷一三至二一頁）。是被告自白，核與事實相符。此外，
    並有道路交通事故現場圖、道路交通事故調查報告表(一)、(二)
    、事故現場照片十一張、監視器翻拍照片二張在卷可稽（詳
    相字卷一二至一四頁、一六至二一頁、六九頁），顯見被告
    駕車肇事，致被害人林建銘受傷後，隨即逃離現場無訛。
三、再者，被害人林建銘係因本件交通事故，受有顱內出血、頭
    、右胸撞挫傷等傷害，經送醫急救後，不治死亡等情，有台
    南市立醫院法醫參考病歷摘要表在卷可憑（詳相字卷八頁）
    ，並經台灣台南地方法院檢察官督同法醫師相驗明確，製有
    相驗屍體證明書、驗斷書及勘驗筆錄在卷足憑（詳相字卷二
    三至三五頁、七０頁及背面）。故被害人林建銘，係因本件
    車禍致不治死亡，堪以認定。
四、被告雖另辯稱：其曾服用藥物，對車禍一事，完全不知情云
    云。惟本件車禍發生後，據證人即被告住處大樓管理員黃文
    欽於警訊供稱，被告非但將肇事車輛停入住處地下停車場，
    且向住處管理員要求調閱錄影帶等情（詳警卷一七至一八頁
    ）。由此觀之，顯見被告肇事當時，其意識清楚。又本件經
    警會同被告勘查肇事現場及逃逸路線，勘查結果為：「被告
    欲自肇事現場返家，以時速四十公里速度計，需時二分五十
    秒；途中經過崇學路與崇德路口、崇學路與崇明路口、崇明
    路與榮譽路口、榮譽街與榮譽街一二三巷口等交岔路口，該
    幾個路口路幅彎度很大，均須約九十度大轉彎；且被告抵達
    車停入機械式停車位」等情，有台南市警察局第一分局執行
    嫌疑人甲○○涉嫌過失致死、肇事逃逸現場及經過路線勘查
    紀錄及所附現場暨逃逸路線、路口圖，暨現場紀錄照片四十
    二張在卷足憑（詳相字卷九四至一二二頁）。觀諸上開行駛
    路線及所須駕駛行為，倘若被告係於無意識狀態下，則不可
    能仍如此順利安全駛，並抵達其住處，將小客車倒車停入機
    械式停車位內。故縱認被告所言，肇事當時，其有服用安眠
    藥屬實。然依上客觀情事，足見被告肇事當時，對外界認知
    能力，顯未喪失，意即尚未陷於無意識狀態至明。是被告所
    辯，對車禍一事不知情云云，顯係事後卸責之詞，不足採信
    。
五、再按汽車行駛時，駕駛人應注意車前狀況，並隨時採取必要
    安全措施，道路交通安全規則第九十四條第三項，定有明文
    。本件被告於右揭時地，駕車本應注意上開規定，且依當時
    情形，無不能注意情形，竟疏未注意車前狀況，因而肇事，
    致被害人死亡，被告有過失甚明。而被害人林建銘確因本件
    車禍，受有「顱內出血、頭、右胸撞挫傷」等傷害，經送醫
    急救，延至九十三年五月十一日上午八時五十分，不治死亡
    等情，已如前述。被害人林建銘既因本件車禍死亡，則被害
    人死亡，顯與被告過失行為，有相當因果關係。又依上所述
    ，被告於事故發生時，對外界認知能力，並未喪失，且觀諸
    被告所駕駛小客車，因本件車禍事故，造成該小客車前擋風
    玻璃破裂、右前方向燈脫落掉出、右前車輪上方車身板金凹
    陷、右前擋風玻璃下方引擎蓋板金凹陷、右前車頂凹陷、及
    車頂凹陷等損壞，有車損照片十六張在卷足憑，足見本件車
    禍當時，撞擊力甚強，依常理，被告自應知悉其駕駛小客車
    ，不僅肇事，且已肇致人死傷情事發生高度可能。詎被告不
    僅未停車查看，以照料傷者及留置現場，並等待警方前來處
    理，反而隨即駕駛小客車，逃離現場。足徵被告於駕車肇事
    後，為規避肇事責任，而逃逸離去，堪以認定。
六、綜上所述，被告過失致死及肇事逃逸犯行，事證明確，均堪
    認定。
七、核被告所為，係犯刑法第二百七十六條第一項過失致人於死
    罪及第一百八十五條之四駕車肇事逃逸罪。被告所犯二罪，
    ，犯意各別，行為互異，應予分論併罰。
八、原審以被告罪證明確，因予論罪科刑，固非無見。惟查：被
    告於本院上訴審時，已因其前與被害人家屬達成和解，並履
    行和解條件完畢，而獲得被害人家屬諒解，有被害人家屬陳
    報狀在卷可按（詳上訴卷四四頁），且被告父親周義雄，自
    中風後，迄今半身不遂，均賴被告母親周林妙照護，而被告
    胞姐周秀慧亦罹有重度精神疾病，目前在療養院治療，有戶
    口名簿影本及殘障手冊在卷可佐（詳上訴卷三六至三八頁）
    。則被告全家人生計，須依賴被告及其兄長周宏銘，共維家
    計，而被告於本院審理時，更為認罪答辯，犯後態度，尚稱
    良好。原審未審酌及此，被告上訴意旨，指稱原判決量刑過
    重，為有理由，自應由本院，將原判決撤銷改判。爰審酌被
    告素行非佳，未注意相關交通安全規定，終至肇事致被害人
    死亡，造成無可挽救遺憾，並使被害人家屬痛失至親，過失
    程度不輕，且肇事後不僅未救護傷者，反而駕車逃逸，惡性
    非輕，惟念及被告事後，已與被害人家屬達成和解，有和解
    書在卷可憑（詳原審卷四三頁）及犯後態度良好、家中生計
    ，有賴被告維持等一切情狀，爰就被告所犯過失致死罪部分
    ，量處有期徒刑八月；就被告所犯肇事逃逸罪部分，量處有
    期徒刑七月，並定其應執行刑，以資懲儆。又被告前於九十
    三年三月八日因竊盜案件，經本院判處有期徒刑三月，緩刑
    三年確定，現仍於緩刑期間，是被告雖已與被害人家屬達成
    和解，然被告所為，尚與刑法第七十四條緩刑要件不符，故
    不併為緩刑宣告，附此說明。
據上論斷，應依刑事訴訟法第三百六十九條第一項前段、第三百
六十四條、第二百九十九條第一項前段，刑法第一百八十五條之
四、第二百七十六條第一項、第五十一條第五款，罰金罰鍰提高
標準條例第一條前段，判決如主文。
本案經檢察官楊治宇到庭執行職務。
中　　華　　民　　國　　94　　年　　4 　　月　 　7  　日
　　　　　　　　　刑事第六庭    審判長法　官  蔡崇義
　　　　　　　　　　　　　　　　　    法　官  吳永宋
　　　　　　　 　 　　　　　　　　　　法　官  董武全
以上正本證明與原本無異
肇事逃逸部分，如不服本判決，應於收受本判決後十日內向本院
提出上訴書狀。
其未敘述上訴理由者並應於提起上訴後十日內向本院補提理由書
狀（均須按他造當事人之人數附繕本）「切勿逕送上級法院」。
其餘不得上訴。
　　　　　　　 　 　　　　　　　　　  書記官  許美惠
中　　華　　民　　國　　94　　年　　4 　　月　 　7  　日
附錄法條：
刑法第一百八十五條之四：
駕駛動力交通工具肇事，致人死傷而逃逸者，處六月以上五年以
下有期徒刑。
刑法第二百七十六條第一項：
因過失致人於死者，處二年以下有期徒刑、拘役或二千元以下罰
金。
